臺北高等行政法院判決
　　　　　　　　　　　　　　　　　　 94年度簡字第00748號
原　　　告　甲○○
被　　　告　臺北縣政府
代　表　人　乙○○代理縣長）.
上列當事人間因就業服務法事件，原告不服行政院勞工委員會中
華民國94年6月24日勞訴字第0940015661號訴願決定，提起行政
訴訟。本院判決如下：
    主  文
原告之訴駁回。
訴訟費用由原告負擔
　　事  實
一、事實概要：
    緣原告媒介訴外人張秋婷所通報逃逸之印尼籍外國人
    CINYTIA（護照號碼：AE398269）1名，為非法雇主訴外人黃
    國明及彭馨誼從事家庭幫傭工作，違反就業服務法第45條規
    定，經被告警察局瑞芳分局於民國（下同）93年9月13日循
    線查獲上情，復於93年12月13日以北縣警瑞外字第
    0930021251號函移由被告依權責核處，嗣經被告審查屬實，
    乃於94年2月23日以北府勞動字第0940065135號就業服務法
    罰鍰處分書，爰依就業服務法第64條第1項規定，處原告罰
    鍰新臺幣（下同）10萬元整，原告不服，提起訴願，經遭駁
    回，遂提起行政訴訟。
二、兩造聲明：
　(一)原告聲明：訴願決定原處分均撤銷。
　(二)被告聲明：
    1.駁回原告之訴。
    2.訴訟費用由原告負擔。
三、兩造之陳述：
　(一)原告主張之理由：
    1.「媒介」系指有獲得利益報酬代價之仲介居間行為而言。
      原告之友人訴外人陳云鎂自述其為印尼華僑，其稱可介紹
      同為同鄉之印尼新娘與原告認識，並請原告協助尋找合適
      之工作。原告與訴外人黃國明及彭馨誼為舊識好友，因而
      得知訴外人黃國明與彭馨誼家庭需要幫手，原告基於朋友
      協助幫忙之立場，遂經由訴外人陳云鎂推薦之印尼籍新娘
      CINYTIA至訴外人黃國明與彭馨誼處看看。原告當時因
      CINYTIA自述與訴外人陳云鎂皆為同鄉之印尼新娘，故因
      而不疑有他，未曾多疑。直至日後經瑞芳警局通知，原告
      始知CINYTIA為逃逸的外籍監護工，原告自始至終皆未非
      法媒介逃逸外勞工作，純粹屬於私誼與愛心，幫忙友人引
      薦工作，至於是否僱用，非原告所能決定，原告亦未曾從
      中獲利，因此如何能認定原告媒介他人工作。
    2.又於警方筆錄中曾詢問及CINYTIA與訴外人陳云鎂是由何
      人媒介CINYTIA工作？而CINYTIA（93年9月16日警方筆錄
      問五）與訴外人陳云鎂（93年9月21日警方筆錄問五）皆
      回答是由訴外人陳云鎂所媒介，由此可得知此案與原告並
      無關聯，原告並未媒介非法勞工工作。
    3.人民違反法律上之義務而應受行政罰之行為，應以故意或
      過失為其責任條件。又應受行政罰之行為，如僅須違反禁
      止規定或作為義務，而不以發生損害或危險為其要件者，
      故應推定為有過失，惟行為人如能舉證證明自己無過失時
      ，即不應加以處罰。司法院釋字第275號解釋意旨甚明。
      政府並未明訂如何檢驗，亦未明訂須檢驗繳交文件之正本
      或影本，而無法驗證文件之真偽終非故意之行為，況且若
      未向開立機關實質查證，一般民眾實無經驗與能力辨識，
      實難僅由前開文件發現其真偽，且法律又未規定雇主於聘
      僱職員時需先向各機關查核文件屬實始可聘僱。又原告曾
      經質疑CINYTIA之身份，但因訴外人陳云鎂堅稱CINYTIA確
      實為遠嫁台灣之新娘，若執意查證似乎有不信任訴外人陳
      云鎂與CINYTIA之嫌，原告已盡注意義務並無故意過失之
      可歸責事由，鈞院93年簡字第478號判決著有明文。
　(二)被告主張之理由：
    1.依就業服務法第45條規定「任何人不得媒介外國人非法為
      他人工作」。又所謂媒介係指外國人已有因行為人之媒介
      而非法為他人工作之事實，無關行為人是否因此獲取利益
      。
    2.CINYTIA於93年9月13日談話筆錄：「（你於何時北上尋找
      工作？何人仲介你非法工作？詳細情形為何？）我於93年
      6 月份北上尋覓工作。第1次是經由陳阿姨（陳云鎂）帶
      我至陳小姐相約之地點後，由陳小姐開著一輛淡黃色小車
      帶我至第1個非法雇主家，‧‧‧」「（你北上第1個非法
      雇主為何人？住何處？工作性質與地點為何？何人媒介你
      至該處？非法工作時間多久？）北上後第1個非法雇主我
      都稱呼他黃先生，‧‧‧，大概在蘆洲，我有1張黃先生
      的名片。都在黃先生家裡負責照顧小孩及煮飯工作。是經
      由陳阿姨帶我至與陳小姐相約之地點後，由陳小姐開著一
      輛淡黃色小車帶我至第1個非法雇主家。大概工作2個月」
      ；CINYTIA於93年9月16日談話筆錄稱「（你於今9月16日
      10 時30分因何事接受本分局1組談話筆錄？）因警方於9
      月15日提訊我至桃園縣平鎮市○○街57巷口，與非法仲介
      陳云鎂見面」「（陳云鎂是否為你所稱之陳阿姨？）是，
      陳云鎂就是媒介我工作的陳阿姨」。又CINYTIA於93年10
      月5日談話筆錄：「（警方人員提供黃國明與彭馨誼之口
      卡片影本資料給你指認是否認識？）我認識，黃國明就是
      我第1個非法雇主，我都稱呼他黃先生」；「（警方人員
      提供甲○○之口卡片影本資料給你指認是否認識？）我認
      識，甲○○就是她開著一輛淡黃色小車載我至黃國明及彭
      馨誼家裡工作，我都稱呼她陳小姐，受雇於黃國明及彭馨
      誼都是由甲○○所媒介」。
    3.訴外人陳云鎂於93年9月21日受警訊問時談話筆錄：「（
      警方於93年9月15日下午提訊非法逃逸外勞至桃園縣平鎮
      市○○街57巷口與你會面，你是否認識該名非法外勞？）
      我認識該名非法逃外勞」「（據該名外勞供承是經由電話
      聯繫你介紹工作給她，是否屬實？）屬實，我們都是經由
      電話聯繫至相約地點見面」「（你是否曾媒介該名逃逸外
      勞給陳小姐？當時情形為何？）是我媒介該名逃逸外勞給
      陳小姐。當時情形是以電話聯繫陳小姐，表明她所要找的
      人選已有著落並且相約臺北市新光三越百貨公司交人，等
      約定時間一到，只看見陳小姐開著一輛淡黃色小車至相約
      地點停放，而我則示意該名非法逃逸外勞坐上車後，就逕
      自離去，並沒有與她們搭乘同車」。
    4.CINYTIA於談話筆錄指認經由原告媒介而帶至訴外人黃國
      明宅，從事照顧小孩及煮飯工作，工作約達2個月。且有
      CINYTIA持有訴外人黃國明名片記載CINYTIA訴外人黃國明
      姓名及臺北縣蘆洲市○○街114號6樓資料可稽。接著原告
      再媒介CINYTIA至訴外人彭馨誼宅，從事清潔打掃家務，
      時間約1個月。原告稱自己僅向訴外人黃國明及彭馨誼引
      薦；然訴外人陳云鎂指稱其係應原告需求，僅為其代找合
      適人員，居中媒介者實為原告；易言之，原告先洽詢非法
      雇主需求再託訴外人陳云鎂，代覓合適人員交給原告，進
      行媒介行為，故原告已違反媒介外國人非法工作。
    5.原告媒介期間任職大同人力資源管理顧問有限公司，熟知
      就業服務法有關雇主申請外國人規定及程序，原告豈能謂
      之不知法；且原告媒介過程曾質疑CINYTIA真正身份，卻
      仍相信訴外人陳云鎂，進而媒介CINYTIA非法為訴外人黃
      國明及彭馨誼先後從事照顧小孩及煮飯、清潔打掃等工作
      ，難謂無過失。訴外人陳云鎂亦因本件之違法行為，被告
      亦以94年2月23日北府勞動字第0940051316號函處以罰鍰
      。
　　理  由
一、行政訴訟法第229條第1項所定適用簡易程序之數額，業經司
    法院以92年9 月17日院台廳行一字第23681號令增至新台幣
    20萬元，並定於93年1月1日實施。本件原告爭執之金額未逾
    新台幣20萬元，自應適用簡易程序事件，爰不經言詞辯論為
    判決。
二、按「任何人不得媒介外國人非法為他人工作。」「違反第45
    條規定者，處新臺幣10萬元以上50萬元以下罰鍰。‧‧‧」
    分別為就業服務法第45條及第64條第1項所明定。
三、本件原告於93年6月至8月間分別媒介訴外人張秋婷所通報逃
    逸之印尼籍外國人CINYTIA，為非法雇主訴外人黃國明及彭
    馨誼從事家庭幫傭工作，經被告警察局瑞芳分局於93年9月
    13日循線查獲之事實，有該外國人CINYTIA、訴外人陳云鎂
    之警訊筆錄、原告口卡片及原告行動電話通聯調閱查閱單等
    資料影本附原處分卷可稽。被告認原告有違反就業服務法第
    45條規定之行為，依就業服務法第64條第1項規定，科處原
    告罰鍰10萬元，核無不合。原告雖為如事實欄所載之主張，
    惟查：
(一)、業服務法第45條係規定任何人未經許可，不得媒介外國人
      非法為他人工作，如有違反，即應受罰，並未規定以營利
      或獲取利益為其要件，是該規定所稱之「媒介」，係指外
      國人已有因行為人之媒介而非法為他人工作之事實即已足
      ，至行為人是否因此獲取利益並非所問。原告主張「媒介
      」系指有獲得利益報酬代價之仲介居間行為而言云云，並
      不可採。
(二)、CINYTIA分別於93年9月13日、9月16日及10月5日受警訊問
      時供述：「（問：你於何時北上尋找工作？何人仲介你非
      法工作？詳細情形為何？）我於93年6月份北上尋覓工作
      。第1次是經由陳阿姨（陳云鎂)帶我至陳小姐相約之地點
      後，由陳小姐開著一輛淡黃色小車帶我至第l個非法雇主
      家，第2次則是陳小姐直接到第1個非法僱主那裡。」「（
      問：你北上第l個非法雇主為何人？住何處？工作性質與
      地點為何？何人媒介你至該處？非法工作時間多久？）北
      上後第l個非法雇主我都稱呼他黃先生，‧‧‧，大概在
      蘆洲，我有l張黃先生的名片。都在黃先生家裡負責照顧
      小孩及煮飯工作。是經由陳阿姨帶我至與陳小姐相約之地
      點後，由陳小姐開著一輛淡黃色小車帶我至第l個非法雇
      主家。大概工作2個月。」「（問：你北上第2個非法雇主
      為何人？住何處？工作性質與地點為何？何人媒介你至該
      處？非法工作時間多久？）北上後第2個非法雇主我都稱
      呼他為太太，‧‧‧，我知道大概在中和，我有l張從太
      太信封上撕下的地址可供佐證。都在太太家裡負責整潔打
      掃家務。是陳小姐直接到第1個非法僱主家載我至第2個非
      法雇主那裡。大概工作1個月。」「（問：陳云鎂是否為
      妳所稱之陳阿姨？)是，陳云鎂就是媒介我工作的陳阿姨
      。」「（問：警方人員現提供甲○○（身分證號：Ｚ000
      000000、47年11月5日生）之口卡片影本資料予你指認是
      否認識？)我認識，甲○○（身分證號：Ｚ000000000、47
      年11月5日生）就是她（甲○○）開著淡黃色小車（U4-75
      07）載我至黃國明家裡工作，我都稱呼她陳小姐，受僱於
      黃國明及彭馨誼都是由甲○○所媒介。」等語。訴外人陳
      云鎂於93年9月21日受警訊問時則稱：「（問：警方於93
      年9月15日下午提訊非法逃逸外勞至桃園縣平鎮市○○街
      57 巷口與你會面，你是否認識該名非法外勞？）我認識
      該名非法逃逸外勞。「（問：據該名外勞供承是經由電話
      聯繫你介紹工作給她，是否屬實？）屬實，我們都是經由
      電話聯繫至相約地點見面。」「 (問：妳為何會媒介該非
      法外勞工作？)因為有人託我尋找印尼籍逃逸外勞照顧病
      人或行動不便的人。（問：你是否曾媒介該名逃逸外勞給
      陳小姐？當時情形為何？）是我媒介該名逃逸外勞給陳小
      姐。當時情形是以電話聯繫陳小姐，表明她所要找的人選
      已有著落並且相約臺北市新光三越百貨公司交人，等約定
      時間一到，只看見陳小姐開著一輛淡黃色小車至相約地點
      停放，而我則示意該名非法逃逸外勞坐上車後，就逕自離
      去，並沒有與她們搭乘同車。」等語 (上述「陳小姐」即
      指原告)。足見原告係先洽詢非法雇主需求再託訴外人陳
      云鎂，代覓合適人員交給原告，進行媒介行為，其主張直
      至日後經瑞芳警局通知，原告始知CINYTIA為逃逸的外籍
      監護工，其自始至終皆未非法媒介逃逸外勞工作，純粹屬
      於私誼與愛心，幫忙友人引薦工作，其無故意過失云云，
      顯係避重就輕之詞並不足採。
四、從而，原處分科處原告罰鍰10萬元，並無違法，訴願決定予
    以維持，亦無不合。原告訴請撤銷，為無理由，應予駁回。
五、據上論結，本件原告之訴為無理由，爰依行政訴訟法第98條
    第3項前段，判決如主文。
中    華    民    國    94     年    12    月     16  日
                              第一庭法  官 吳東都
上為正本係照原本作成。
本件以訴訟事件所涉及之法律見解具有原則性者為限，始得於本
判決送達後20日內向本院提出上訴狀並表明上訴理由，如已於本
判決宣示後送達前提起上訴者，應於判決送達後20日內補具上訴
理由（均按他造人數附繕本），且經最高行政法院許可後方得上
訴。
中　　華　　民　　國　　94　　 年　 　12　 月　   16  日
 　　  　　　　　　　    　         書記官 李金釵
